【裁判字號】    99,交訴,133
【裁判日期】    990917
【裁判案由】    毒品危害防制條例等
【裁判全文】
臺灣板橋地方法院刑事判決             99年度交訴字第133號
公  訴  人  臺灣板橋地方法院檢察署檢察官
被      告  乙○○
指定辯護人  本院公設辯護人湯明純
上列被告因違反毒品危害防制條例等案件，經檢察官提起公訴（
99年度偵字第15110 、15743號），本院判決如下：
    主  文
乙○○犯竊盜罪，累犯，處有期徒刑陸月；又共同犯搶奪罪，累
犯，處有期徒刑捌月；又共同犯搶奪罪，累犯，處有期徒刑捌月
；又販賣第一級毒品，累犯，處有期徒刑拾伍年貳月，販賣毒品
所得新臺幣壹仟元沒收，如全部或一部不能沒收，以其財產抵償
之；販毒用手機壹支（含0000000000號SIM 卡壹張）
沒收，如全部或一部不能沒收，追徵其價額。應執行有期徒刑拾
陸年捌月，販賣毒品所得新臺幣壹仟元沒收，如全部或一部不能
沒收，以其財產抵償之；販毒用手機壹支（含00000000
00號SIM 卡壹張）沒收，如全部或一部不能沒收，追徵其價額
。
    事  實
一、乙○○前於民國95年間因施用第一、二級毒品案件經本院以
    95年度訴字第2842號判決分別判處有期徒刑10月、6 月，並
    定應執行刑為有期徒刑1 年1 月確定，嗣經本院以96年度聲
    減字第3745號裁定分別減刑為有期徒刑5 月、3 月，應執行
    有期徒刑6 月又15日確定；又於96年間因施用第一、二級毒
    品案件經本院以96年度訴字第3197號判決分別判處有期徒刑
    9 月、5 月，並定應執行為有期徒刑1 年確定，上開案件接
    續執行後，其於97年12月22日假釋付保護管束，於97年12月
    29日假釋期滿未經撤銷視為執行完畢（再犯本罪構成累犯）
    。
二、乙○○明知海洛因為毒品危害防制條例所列管之第一級毒品
    ，不得非法持有、販賣，竟意圖營利，於99年3 月9 日晚間
    6 時1 分許，經甲○○以家中室內電話00-00000000 號撥打
    予乙○○所使用之0000000000號行動電話相約後，甲○○乃
    於同日晚間7 、8 時許前往乙○○位於臺北縣三重市○○街
    250 號3 樓之住處，乙○○即在上開住處內以新臺幣（下同
    ）1,000 元之價格販賣第一級毒品海洛因1 小包予甲○○。
三、乙○○又意圖為自己不法所有，於99年5 月19日上午9 時許
    ，在臺北縣蘆洲市○○路178 號前，竊取丙○○所有、車號
    LS9-986 號重型機車一部，得手後旋騎離現場。
四、乙○○竊得前開機車一部後，竟與甲○○基於共同意圖為自
    己不法所有之犯意聯絡，於99年5 月19日上午10時許，由甲
    ○○騎乙○○所竊得之車號LS9-986 號重型機車搭載乙○○
    ，行經臺北縣蘆洲市○○路259 巷13弄時，見謝白麗蟬騎腳
    踏車在前，認有機可乘，乃由甲○○騎機車由後方接近謝白
    麗蟬所騎之腳踏車，並由乙○○自謝白麗蟬後方出手搶奪謝
    白麗蟬背在背後之背包（內有行動電話1 支與現金1 萬多元
    ），得手後兩人共騎前揭機車加速逃離現場。嗣後甲○○分
    得現金2,000 元，其餘則歸乙○○處理，嗣均花用殆盡。
五、乙○○與甲○○復另基於共同意圖為自己不法所有之犯意聯
    絡，於99年5 月25日中午先相約見面，由甲○○騎渠名下車
    號CQS-860 重型機車搭載乙○○，行經臺北縣蘆洲市○○路
    一帶，見陳李芽騎腳踏車在前，認有機可乘，即由甲○○
    騎前揭重型機車自後方接近後，再由乙○○下手搶奪陳李
    芽身上所背皮包（內有小皮包1 只、現金數百元、行動電話
    1 支、悠遊卡、身分證、健保卡、機車駕照、機車行照各1
    張與鑰匙1 串），隨即共同騎乘機車逃離現場，且因拉扯皮
    包致陳李芽人車倒地而受有頭部挫傷之傷害，後又將搶得
    財物朋分後花用殆盡。嗣經警依現場監視器畫面循線於同年
    月25日晚間10時50分許，在臺北縣三重市○○路○ 段110 巷
    21 號9樓查獲甲○○，並扣得作案時所載安全帽1 頂、所著
    無領橘色上衣1 件，以及車號CQS-860 號重型機車1 台，並
    起出陳李芽遭搶之皮包、小皮包各1 只、身分證、健保卡
    、機車駕照、機車行照各1 張與鑰匙1 串，始循線查獲上情
    。
六、案經陳李芽訴由臺北縣政府警察局蘆洲分局報請臺灣板橋
    地方法院檢察署檢察官偵查起訴。
    理  由
一、按被告以外之人於審判外之言詞或書面陳述，除法律有規定
    外，不得作為證據，刑事訴訟法第159 條第1 項雖定有明文
    ；惟按被告以外之人於審判外之陳述，雖不符前四條之規定
    ，而經當事人於審判程序同意作為證據，法院審酌該言詞陳
    述或書面陳述作成時之情況，認為適當者，亦得為證據。當
    事人、代理人或辯護人於法院調查證據時，知有第159 條第
    1 項不得為證據之情形，而未於言詞辯論終結前聲明異議者
    ，視為有前項之同意，刑事訴訟法第159 條之5 亦有明定。
    經查，本判決以下所引證據經本院於審判期日調查證據時提
    示被告並告以要旨後，公訴人、被告及辯護人均未於言詞辯
    論終結前就證據能力表示爭執，且本院審酌前揭證據之作成
    或取得，復無基於不正方法或顯不可信之情形，揆諸前揭規
    定，應均有證據能力。
二、訊據被告乙○○就前開如事實欄所載第三、四、五項所示之
    竊盜（一次）及搶奪（二次）等犯行全部坦白承認，核與證
    人即同案被告甲○○於警詢、偵查中所證述之情節相符，亦
    與證人即被害人丙○○於警詢中之證述及證人即被害人謝白
    麗蟬、陳李芽等人於警詢及偵查中指述之情節均互核相符
    ，復有搜索扣押筆錄、扣押物品目錄表、車輛尋獲電腦輸入
    單、贓物認領保管單、代保管單各1 份、監視錄影定格畫面
    或翻拍照片24張、住處示意照片14張、台北縣政府警察局刑
    事案件照片黏貼紀錄表照片8 張、台北縣政府警察局蘆洲分
    局指認犯罪嫌疑人紀錄表、馬偕醫院驗傷診斷證明書、車籍
    資料查詢畫面各1 份在卷可按，此外，並有共犯甲○○於行
    搶時所穿著之半罩式安全帽1 頂、無領橘色上衣1 件扣案可
    資佐證。綜上調查，自堪認被告乙○○就此部分之自白與事
    實相符，其所犯上開一次竊盜及二次搶奪等犯行，事證已甚
    明確，均堪予認定。
三、訊據被告乙○○矢口否認有販賣第一級毒品予甲○○之行為
    ，辯稱：99年3 月9 日晚間7 時許，甲○○確實有到伊位於
    臺北縣三重市○○街250 號3 樓之住處，之前甲○○也有打
    電話給伊說要過來，但甲○○是到伊之住處找「大頭」買毒
    品，因為「大頭」當時剛好在伊之住處，所以甲○○才會過
    來，甲○○是向「大頭」購買海洛因，伊並沒有販賣海洛因
    給甲○○云云。惟查：
    (一)本件被告乙○○於前揭時地販賣海洛因予甲○○之事實，
      業據證人甲○○於偵查中證稱：99年3 月11日我去製作筆
      錄，當時警詢都是照實陳述，我說我拿海洛因的來源乙○
      ○就是和我一起行搶的被告乙○○，我最後一次是在99年
      3 月9 日下午7 、8 點在被告乙○○家中買海洛因，買完
      後就現場施打海洛因，99年3 月9 日我忘了是否有打電話
      給被告乙○○，被告乙○○的手機號碼為0000000000；但
      99年3 月9 日晚上我有到被告乙○○家，我拿了1000元給
      被告乙○○，他拿了一小包海洛因給我，就是用夾鍊袋包
      好一小包給我，我是捲煙施用海洛因，被告乙○○當時有
      叫我幫他丟他用的針筒等語，甚為明確（見99年度偵字第
      15110 號卷第134 頁）。此外，證人甲○○於99年3 月9
      日18時1 分15秒至28秒，確曾以其家中電話00-00000000
      撥打予被告乙○○所使用之0000000000號電話一節，亦有
      通聯紀錄一份在卷可按（見99年度偵字第15743 號卷第35
      頁），應堪認屬真實。
    (二)證人甲○○於本院99年8 月4 日審理中固翻異前詞，證稱
      ：我沒有向被告買過海洛因，我是向朋友「大頭」買的，
      我在警詢、偵查中說我向被告買毒品等語都是不實在的；
      99年3 月9 日我有打電話給被告乙○○，因為我找不到「
      大頭」，所以我用家裡的電話打電話給被告乙○○問「大
      頭」是否在他那裡，被告說有，我就去被告乙○○家找「
      大頭」，我當時有進到被告的住處，「大頭」在被告乙○
      ○住處的客廳拿海洛因給我，當時我沒有看到被告乙○○
      ，他應該在房間，之後「大頭」叫我幫他把針筒拿下去樓
      下丟，我一下去就被警察抓了，我認為是被告乙○○故意
      陷害我，叫警察來抓我吸毒，我才會在警詢時說是被告乙
      ○○賣毒品給我，當天警察在我身上查獲的三支針筒都是
      「大頭」給我的，我當時在警詢中說是被告乙○○拿給我
      ，是不實在的，我不敢說是「大頭」拿給我，因為我怕得
      罪他，我在法院訊問時所言也不實在，因為我一直感覺是
      被告乙○○陷害我，所以我才會想害他；至於我後來有和
      被告乙○○一同行搶兩次，都是突然想到才去做的，我和
      被告乙○○還是有這個誤會存在，被告還是一直不承認，
      所以我還是會一直找機會陷害他，因為被告有害過很多人
      ，大家都知道，所以我覺得是被告害我的云云（見本院卷
      第99 -102 頁）。惟查：
      1.證人甲○○於本院審理中雖證稱其本人係因懷疑被告乙
        ○○向警方檢舉其施用毒品之事，始挾怨報復誣指被告
        乙○○曾販賣毒品云云。惟查：證人甲○○於99年5 月
        26日警詢筆錄中曾證稱：我施用的海洛因都是向被告乙
        ○○拿的，我沒有跟被告乙○○購買毒品，被告乙○○
        也沒有跟我拿錢云云（見99年度偵字第15110 號卷第18
        頁），核其所言係否認被告乙○○曾販賣第一級毒品海
        洛因予伊，為有利被告乙○○之證述，是以苟證人甲○
        ○對被告乙○○心懷怨恨，欲以誣指其犯罪之方式挾怨
        報復，又豈有在前引偵查程序前之警詢中作證迴護被告
        乙○○之理？
      2.況且，苟證人甲○○懷疑被告乙○○係向警方告密之人
        ，且對其怨恨之深已達不惜誣以重罪之程度，衡情應對
        被告乙○○加以疏遠，殊無仍與之一同交往行動之理。
        然查本件證人甲○○於其所指遭被告乙○○告密出賣之
        後不到三個月，竟又先後於99年5 月19日、25日與被告
        乙○○一同騎乘機車行搶路人，此為證人甲○○及被告
        乙○○所俱不爭執。由此可見，證人甲○○與被告乙○
        ○既可多次共同犯罪，足見渠二人關係匪淺，是渠再證
        稱其因與被告乙○○因有怨隙，始挾怨誣指被告乙○○
        販賣海洛因云云，要非可信。
      3.再者，證人甲○○於本院審理中雖證稱：案發當天警察
        在我身上查獲的三支針筒都是「大頭」給我的，我當時
        在警詢中說是被告乙○○拿給我，是不實在的，我不敢
        說是「大頭」拿給我，因為我怕得罪他云云，業見前述
        。惟證人甲○○於本院審理中所稱「大頭」之人，既不
        知其姓名、年籍，復無電話、聯絡方式等資料，要屬無
        從追查之對象，是以證人甲○○縱於警詢中指稱其持有
        之針筒係「大頭」之人所有，此一幽靈抗辯根本不會對
        其所稱「大頭」之人造成任何影響，又如何可能得罪其
        所稱「大頭」之人？是以證人甲○○前揭於本院審理中
        之說詞，顯然悖於常理，難以憑信。
      4.復查，依被告乙○○於本院審理中辯稱：99年3 月9 日
        晚上是甲○○打電話給我，問「大頭」是否在我那裡，
        那時候大頭是在我家，甲○○是要找「大頭」買毒品，
        後來甲○○有到我家樓下，「大頭」也有下去，甲○○
        並沒有到我家裡面來云云以觀（見本院卷第50頁反面）
        ，亦核與證人甲○○於本院審理中證稱案發當日其本人
        確實有進到被告乙○○家中客廳與「大頭」交易毒品等
        情大有出入，足見渠二人所言顯非事實。
    (三)綜上所述，證人甲○○於本院審理中所為前揭證述顯然悖
      於常理，要屬事後迴護被告乙○○之詞，不足採信。被告
      乙○○前開辯解有違常情，亦不可採。綜上調查，本件事
      證已甚明確，被告乙○○販賣第一級毒品之犯行堪予認定
      。
四、核被告乙○○所為，係毒品危害防制條例第4 條第1 項之販
    賣第一級毒品罪、刑法第320 條第1 項之竊盜罪及同法第32
    5 條第1 項之搶奪罪（二次）。被告因搶奪行為造成告訴人
    陳李芽人車倒地而受傷，核其情狀應屬其飛車搶奪之強暴
    行為所致之當然結果，應不另論傷害罪。被告甲○○與乙○
    ○就前開二次搶奪犯行，均具犯意聯絡與行為分擔，均應論
    以共同正犯。被告所犯上開四罪，犯意各別，行為殊異，應
    分論併罰。查被告有如事實欄所載之犯罪科刑執行前科，有
    臺灣高等法院被告前案紀錄表一份附卷可按，其於受有期徒
    刑執行完畢後，五年內再故意犯本件有期徒刑以上之罪，均
    為累犯，均依法加重其刑；惟因其所犯販賣第一級毒品罪之
    法定本刑為死刑、無期徒刑，依法均不得加重，故就該罪部
    分，僅就得併科之罰金刑加重其刑。又按刑法第185 條之4
    之肇事致人死傷而逃逸罪，固不以行為人對於事故之發生應
    負過失責任為必要，但仍以行為人對於事故之發生非出於故
    意為前提。若蓄意運用車輛以為殺人或傷害人之犯罪工具，
    即應成立殺人或傷害罪，不應稱為駕駛動力交通工具「肇事
    」。此觀該條之立法理由，係「為維護交通安全，加強救護
    ，減少被害人之死傷，促使駕駛人於肇事後，能對被害人即
    時救護，特增設本條，關於肇事致人死傷而逃逸之處罰規定
    。」自明。如係故意以汽車作為殺人或傷害人之工具，立法
    者本無對於行為人於故意殺人或傷人後，仍留現場對於被害
    人為即時救護之期待，縱行為人嗣後駕車逃離現場，亦僅能
    論以殺人或傷害之罪責，尚難以侵害社會法益之上開公共危
    險罪相繩（最高法院95年台上字第4264號判決意旨參照）。
    是揆諸上開判決意旨，本件被告乙○○與共犯甲○○行搶之
    際致被害人跌倒受傷後旋騎車逃離現場，顯非前開法條所謂
    之「肇事」逃逸無疑，是以起訴意旨認被告乙○○上開行為
    另涉犯刑法第185 條之4 肇事逃逸罪嫌云云，容屬誤解，惟
    起訴意旨既認此部分與前開搶奪罪部分有想像競合犯之裁判
    上一罪關係，本院爰不另為無罪之諭知，附此敘明。查被告
    所犯販賣第一級毒品罪之法定刑為「死刑或無期徒刑；處無
    期徒刑者，得併科新臺幣2 千萬元以下罰金」之重罪，然審
    諸被告乙○○本件販賣之第一級毒品海洛因之數量僅有一小
    包，價格亦僅1000元，顯屬販毒網絡最末梢之小販，與跨國
    運毒、販毒或毒品中、大盤毒梟之情形迥然有別，情節應屬
    輕微，本院因認本件對被告科以法定最低度之刑即無期徒刑
    ，猶不無情輕法重之嫌，在客觀上足以引起一般同情，非無
    顯可憫恕之處，爰依刑法第59條之規定減輕其刑，並依刑法
    第71條第1 項規定，先加而後減之。
五、爰審酌被告乙○○前有毒品前科，應知持有、販賣毒品為法
    所不許之行為，竟無視國家對於杜絕毒品犯罪之禁令，更當
    知施用毒品者一旦吸食上癮，往往為購得毒品不惜傾家蕩產
    ，甚至以非法方法取得購毒之資金，危害社會治安非輕，竟
    仍為圖私利販賣毒品，所為殊屬可議，惟其本次販毒之數量
    不多，價格亦菲，情節尚非至鉅；另查被告正值年輕力壯，
    不思以正當手段謀求生計，竟竊盜他人機車，復與共犯甲○
    ○騎乘機車行搶路人財物，其犯罪之動機、目的、手段均殊
    非可取，所為嚴重侵害他人權利並危害社會治安，所生危害
    非輕，暨被告犯後否認販毒，坦承竊盜及搶奪之態度等一切
    情狀，分別量處如主文所示之刑，並定其應執行刑，以資懲
    儆。又被告乙○○販賣第一級毒品海洛因所得1000元，及其
    所有供販毒所用之手機1 支（含0000000000號SIM 卡1 張）
    均應依上開條例第19條第1 項之規定沒收之，如全部或一部
    不能沒收時，分別以其財產抵償之或追徵其價額；另扣案共
    犯甲○○所有車號CQS-86號重型機車1 部、安全帽1 頂及無
    領橘色上衣1 件，核其性質均為一般人日常生活所用之物，
    並非專供本件搶奪犯罪所用，本院衡諸比例原則，爰均不予
    宣告沒收，附此說明。
據上論斷，應依刑事訴訟法第299 條第1 項前段，毒品危害防制
條例第4 條第1 項、第19條第1 項，刑法第11條、第28條、第32
0 條第1 項、第325 條第1 項、第47條第1 項、第59條、第51條
第5 款，刑法施行法第1 條之1 第1 項、第2 項前段，判決如主
文。
本案經檢察官林俊峰到庭執行職務。
中    華    民    國    99    年    9     月    17    日
                  交通法庭審判長法  官  陳信旗
                                法  官  俞秀美
                                法  官  許映鈞
以上正本證明與原本無異
如不服本判決應於送達後10日內向本院提出上訴狀
                                書記官  蔡一如
中    華    民    國    99    年    9     月    17    日
附錄本案論罪科刑法條全文：
毒品危害防制條例第4條
製造、運輸、販賣第一級毒品者，處死刑或無期徒刑；處無期徒
刑者，得併科新臺幣 2 千萬元以下罰金。
製造、運輸、販賣第二級毒品者，處無期徒刑或 7 年以上有期
徒刑，得併科新臺幣 1 千萬元以下罰金。
製造、運輸、販賣第三級毒品者，處 5 年以上有期徒刑，得併
科新臺幣 7 百萬元以下罰金。
製造、運輸、販賣第四級毒品者，處 3 年以上 10 年以下有期
徒刑，得併科新臺幣 3 百萬元以下罰金。
製造、運輸、販賣專供製造或施用毒品之器具者，處 1 年以上
7 年以下有期徒刑，得併科新臺幣 1 百萬元以下罰金。
前五項之未遂犯罰之。
中華民國刑法第320條
意圖為自己或第三人不法之所有，而竊取他人之動產者，為竊盜
罪，處5  年以下有期徒刑、拘役或 5 百元以下罰金。
意圖為自己或第三人不法之利益，而竊佔他人之不動產者，依前
項之規定處斷。
前二項之未遂犯罰之。
中華民國刑法第325條
意圖為自己或第三人不法之所有，而搶奪他人之動產者，處 6
月以上 5 年以下有期徒刑。
因而致人於死者，處無期徒刑或 7 年以上有期徒刑，致重傷者
，處 3 年以上 10 年以下有期徒刑。
第 1 項之未遂犯罰之。

司法院資訊處製作；財團法人民間司法改革基金會備份。
